【裁判字號】    97,審訴,3931
【裁判日期】    980527
【裁判案由】    毒品危害防制條例
【裁判全文】
臺灣高雄地方法院刑事判決            97年度審訴字第3931號
公  訴  人  臺灣高雄地方法院檢察署檢察官
被      告  乙○○
                    （現另案於臺灣新竹監獄執行中）
上列被告因毒品危害防制條例案件，經檢察官提起公訴（97年度
毒偵字第6325、6353、6367號），被告於本院準備程序中為有罪
之陳述，經合議庭裁定由受命法官依簡式審判程序獨任審理，判
決如下：
    主  文
乙○○施用第一級毒品，累犯，處有期徒刑玖月。又施用第二級
毒品，累犯，處有期徒刑伍月。又施用第一級毒品，累犯，處有
期徒刑玖月。又施用第一級毒品，累犯，處有期徒刑捌月；扣案
之海洛因壹包（含包裝袋，驗前淨重零點零陸零公克，驗後淨重
零點零伍壹公克），沒收銷燬之。應執行有期徒刑貳年月；扣
案之海洛因壹包（含包裝袋，驗前淨重零點零陸零公克，驗後淨
重零點零伍壹公），沒收銷燬之。
    事  實  及  理  由
一、犯罪事實要旨：
    乙○○前因施用毒品案件（一犯），經送觀察、勒戒後，於
    民國91年9 月27日因無繼續施用傾向執行完畢釋放。旋於92
    年間再犯施用第一、二級毒品之毒品危害防制條例（二犯）
    等案件，經法院分別判處有期徒刑7 月、3 月，並經定其應
    執行之刑為有期徒刑9 月確定；復於92、93年間因竊盜等案
    件，經法院分別判處有期徒刑5 月、3 月確定，嗣經定其應
    執行之刑為有期徒刑7 月；及因竊盜案件，經法院判處有期
    徒刑6 月確定（89年判決，原併諭知緩刑4 年，嗣緩刑之宣
    告於93年遭撤銷而需執行徒刑），以上各罪接續執行，於93
    年6 月3 日入監服刑，於95年1 月29日縮刑期滿執行完畢（
    構成累犯）。詎不知悔改，猶分別為下述犯行：
(一)各基於施用第一、二級毒品之犯意，於97年7 月2 日上午某
    2 時點，在其斯時位於高雄縣仁武鄉灣內村灣內一巷26號之
    住處（下稱前開仁武鄉住處），分別以注射、燒烤方式，施
    用第一級毒品海洛因、第二級毒品甲基安非他命各1 次。
(二)又萌施用第一級毒品之犯意，於97年7 月4 日晚間某時，亦
    在前開仁武鄉住處，施用第一級毒品海洛因1 次。
(三)另再萌施用第一級毒品之犯意，於97年7 月21日22時許，亦
    在前開仁武鄉住處，施用第一級毒品海洛因1 次。嗣於97年
    7 月22日16時10分許，在高雄縣大寮鄉○○路779 巷17號前
    ，因形跡可疑經警盤查，乙○○乃主動交出海洛因1 包（含
    包裝袋，驗前淨重0.060 公克，驗後淨重0.051 公克）予員
    警查扣，且坦言該次施用海洛因犯行而願接受裁判。
二、上開犯罪事實，有下列證據足資證明：
  1.被告乙○○警詢、偵查中陳述，及本院準備程序、審理中之
    自白。
  2.濫用藥物尿液檢驗報告暨對照表3 份。
  3.扣案海洛因1 包（含包裝袋，驗前淨重0.060 公克，驗後淨
    重0.051 公克）及高雄市立凱旋醫院濫用藥物成品檢驗鑑定
    書1 份。
三、按海洛因、甲基安非他命各為第一、二級毒品，毒品危害防
    制條例第2 條第2 項第1 款、第2 款分別定有明文。次按，
    修正毒品危害防制條例就施用毒品者，只於「初犯」及「五
    年後再犯」2 種情形有其追訴條件之限制，即須於初犯經觀
    察勒戒或強制戒治釋放後，5 年內均無施用毒品之行為，始
    能認其前所實施之觀察勒戒或強制戒治已足遮斷毒癮，而得
    於5 年後再犯時，再適用初犯之規定，重行觀察勒戒程序。
    倘5 年內已經再犯，被依法追訴處罰，縱其第3 次（或第3
    次以上）施用毒品之時間在初犯釋放5 年以後，即與「5 年
    後再犯」之情形有別，且因已於「5 年內再犯」，顯見其再
    犯率甚高，原實施觀察勒戒或強制戒治，已無法收其實效，
    而無5 年遮斷效之存在，自無再經觀察勒戒及強制戒治之必
    要，得逕行追訴處罰（最高法院95年度第7 次刑事庭會議決
    議參照）。是被告於91年9 月27日觀察、勒戒執行完畢釋放
    後，5 年內已再犯施用毒品罪，有臺灣高等法院被告前案紀
    錄表在卷可稽，則依前開說明，應依法追訴，本院自得予以
    論罪科刑。
四、核被告關於施用海洛因所為，均係犯毒品危害防制條例第10
    條第1 項之施用第一級毒品罪，另關於施用甲基安非他命所
    所為，則係犯同條例第10條第2 項之施用第二級毒品罪。被
    告為施用而持有第一、二級毒品之低度行為，分別為施用第
    一、二級毒品之高度行為所吸收，均不另論罪。被告有犯罪
    事實要旨欄所述之徒刑執行完畢前科，有前開前案紀錄表可
    按，其於該徒刑執行完畢後，5 年以內故意再犯本案有期徒
    刑以上各罪，俱應依刑法第47條第1 項論以累犯，並加重其
    刑。被告於警方發覺其涉及犯罪事實要旨（三）所示之施用
    海洛因毒品犯行前，主動交出海洛因予員警查扣，且坦言該
    次施用海洛因犯行而願接受裁判，經高雄縣政府警察局仁武
    分局刑事案件移送書載記明確，且有被告97年7 月22日警詢
    筆錄可稽，其乃係對於未經發覺之罪自首並願接受裁判，應
    依刑法第62條前段規定，減輕其刑，又本罪既同時有刑之加
    重及減輕事由，應依刑法第71條第1 項規定，先加後減。末
    被告所犯施用第一級毒品罪3 罪及施用第二級毒品罪1 罪，
    犯意各別，應予分論併罰。
五、本院審酌被告前曾因施用毒品案件經送觀察、勒戒及徒刑之
    執行，卻復數犯本案之施用第一、二級毒品犯行，誠屬不該
    。惟念被告犯後坦承犯行，且施用毒品乃屬對其自身健康之
    戕害行為，對社會所造成之損害尚非直接等一切情狀，爰分
    別量處如主文所示之刑，並為被告定應執行之刑。
六、扣案海洛因1 包（含包裝袋，驗前淨重0.060 公克，驗後淨
    重0.051 公克）之毒品成分經鑑定無訛，業認明如前，而包
    裝袋與其上殘留之毒品，已難以分析剝離，應依毒品危害防
    制條例第18條第1 項前段規定，不問屬於犯人與否，沒收銷
    燬之；至送鑑耗損之海洛因既已滅失，自無庸再予宣告沒收
    銷燬之必要。
據上論結，應依刑事訴訟法第273 條之1 第1 項、第299 條第1
項前段、第310 條之2 、第454 條第1 項，毒品危害防制條例第
10條第1 項、第2 項、第18條第1 項前段，刑法第11條、第47條
第1 項、第62條前段、第51條第5 款，判決如主文。
本案經檢察官甲○○到庭執行職務。
中    華    民    國    98    年    5     月    27    日
                  刑事第十庭  法  官  莊珮吟
以上正本證明與原本無異。
如不服本判決應於收受本判決後10日內向本院提出上訴書狀，並
應敘述具體理由，如未敘述上訴理由者，應於上訴期間屆滿後20
日內補提理由書狀於本院（均須按他造當事人之人數附繕本）「
切勿逕送上級法院」。
中    華    民    國    98    年    5     月    27    日
                              書記官  黃勤涵
◎附錄本案所犯法條：
《毒品危害防制條例第10條》
施用第一級毒品者，處6 月以上5 年以下有期徒刑。
施用第二級毒品者，處3 年以下有期徒刑。


司法院資訊處製作；財團法人民間司法改革基金會備份。
